【裁判字號】    89,台抗,361
【裁判日期】    890831
【裁判案由】    殺人聲請再審
【裁判全文】
最高法院刑事裁定                                八十九年度台抗字第三六一號
    抗告人  甲○○
右抗告人因殺人案件，不服台灣高等法院台南分院中華民國八十九年六月十五日駁回
聲請再審之裁定（八十九年度聲再字第一二八號），提起抗告，本院裁定如左：
    主  文
抗告駁回。
    理  由
按得上訴於第三審法院之有罪判決確定後，須有刑事訴訟法第四百二十條第一項所列
情形之一者，始得為受判決人之利益聲請再審。本件抗告人甲○○因殺人案件，向原
審聲請再審意旨略稱：(一)抗告人獨自一人與被害人徐聖武、張世憲、張英義，證人朱
志雄、方勇程、秦英村等六人在茶藝包廂內協商有二小時之久，其間無不快衝突發
生，亦與被害人徐聖武協商出償還之具體結果，原確定判決論斷係因抗告人內心不滿
，為保護自身安全，虛與委蛇，靜待接應，既與朱志雄之證述不符，也違經驗論理法
則，且約徐聖武的人並非抗告人，抗告人係單獨一人，又無攜帶任何武器，況且吳慶
男持槍而來，雙方並無開槍衝突，抗告人何來心有不滿，因認原審判決因債生不滿之
說，實難成立。(二)原確定判決認證人葉再軒、張振興之證詞與抗告人之警訊自白不符
，屬事後迴護之詞，不足採信，乃錯認事實之違法採證，且該等事實攸關原確定判決
論斷抗告人「二小時謀議殺死三人」共同犯意之證據，影響抗告人刑責結果至鉅。(三)
抗告人有無殺人犯意，豈是原確定判決能擅予採證論斷。原確定判決論述「檢察官據
報到現場蒐證，雖未查到手銬之證物，但原判決並未採為判決基礎，自無違背法令可
言」，與事實欄內記載「郭文義持二副手銬將徐聖武三人銬在一起」乃事實理由互相
矛盾。證人林天福目擊之案發焚車現場，攸關徐聖武三人之死亡積極證據，亦是抗告
人之警訊供述為論罪基礎之確證，原確定判決都未究明，為違法判決。依焚車現場蒐
證拍攝之幅相片呈現之事證，徐聖武三人並無被膠布貼住眼睛、被膠布綑綁等情狀
，原確定判決認定之事實與理由顯非一致。原確定判決引勘驗筆錄、相驗屍體證明書
、林天福警訊筆錄，及幅相片為據，論定抗告人有共同殺人犯意，依案發時間、季
節、地點、氣候、溫度，徐聖武等人死亡時刻應是早晨七、八點，此係存在之經驗變
化事理，攸關抗告人斷罪依據，實有究明之必要云云。原審法院以抗告人共同殺人犯
行，原確定判決已於理由內詳加論述，並無刑事訴訟法第四百二十條第一項所定之情
形，且抗告人亦未具體舉出原確定判決有何合於同條規定得聲請再審之要件，其徒憑
己見就原確定判決對認定事實及取捨證據之職權行使，再為爭執，即非適法之再審原
因。又縱徐聖武、張英義、張世憲之死亡時間與原確定判決所認定之時間不同，亦不
足以動搖原確定判決所認定抗告人共同殺害徐聖武、張英義、張世憲犯行之事實。其
再審之聲請為無理由，應予駁回，經核尚無違誤。抗告意旨仍以(一)原確定判決所引用
之證據相互矛盾，與事實不符。(二)證人張振興、葉再軒有利於抗告人之證詞，足以推
翻原確定判決之認定，原確定判決僅以「與被告警訊不符」悉予摒棄，疏未詳查，亦
未加以說明，顯違證據法則。(三)抗告人係被徐聖武等人持槍挾持至茶藝館，並一人在
內與之談判達二小時之久，原確定判決竟認抗告人在茶藝館內「靜待接應二小時」，
並共謀殺人，顯違常情。(四)被害人死亡之時間，依焚燒之物理化學各變化常態經驗法
則，並非原確定判決認定之凌晨三、四點，原確定判決未深入調查，亦有未合。(五)以
被害人徐聖武等人被活活燒死之現場情形與抗告人在東山工寮時所見之情狀、樣態，
盡皆不同，豈能遽認抗告人「共同殺人犯意聯絡」云云，均係僅憑己意就原確定判決
已說明事項或屬採證認事職權之適法行使任意指摘，不符刑事訴訟法第四百二十條第
一項規定聲請再審之要件，依首揭說明，自不得據為聲請再審之原因，本件抗告為無
理由，應予駁回。
據上論結，應依刑事訴訟法第四百十二條，裁定如主文。
中      華      民      國    八十九    年      八      月    三十一    日
                              最高法院刑事第二庭
                                  審判長法官  莊  來  成
                                        法官  呂  潮  澤
                                        法官  謝  俊  雄
                                        法官  白  文  漳
                                        法官  蘇  振  堂
      右正本證明與原本無異
                                              書  記  官
中      華      民      國    八十九    年      九      月      五      日


司法院資訊處製作；財團法人民間司法改革基金會備份。
